臺北高等行政法院判決　　　　　　　　　　　　　　九十二年度訴字第四九七九號
　　　　　　　　　　　　　　　.
　　原　　　告　甲○○
　　被　　　告　勞工保險局
　　代　表　人　乙○總經理）.
　　訴訟代理人　丙○○
　　　　　　　　丁○○
右當事人間因勞保事件，原告不服行政院勞工委員會中華民國九十二年九月十日勞訴
字第０九二００四一二九號訴願決定，提起行政訴訟。本院判決如左：
　　主  文
原告之訴駁回。
訴訟費用由原告負擔。
　　事  實
一、事實概要：原告即被保險人甲○○以其於七十七年五月二十日因工作中燒燙致遺
    有疤痕，而身體皮膚排汗功能喪失，檢附羅東博愛醫院九十一年十一月八日出具
    之殘廢診斷書申請殘廢給付。案經被告審查，以原告就同一事故前於八十九年五
    月二日申請殘廢給付，業經該局以其因前開傷害於七十七年八月六日自羅東聖母
    醫院出院，於同年十一月二十五日門診後未再行外科治療，顯見其症狀已固定，
    直至八十九年十二月二十二日迄九十年三月十九日，再到羅東博愛醫院門診均為
    保守性治療，核屬行政院勞工委員會八十八年十月八日台八十八勞保三字第００
    四四七二八號函增列勞工保險殘廢給付障害項目「身體皮膚、排汗功能喪失者」
    前已發生之事故，而核定不予給付在案，本次係以同一事故及傷病申請殘廢給付
    ，所患仍不符前揭請領規定，而於九十二年一月二十四日以保給殘字第０九二六
    ０一四九六００號函准否准所請殘廢給付。原告不服，向勞工保險監理委員會申
    請審議，亦經該會以九十二年五月三十日九十二保監審字第一三０一號審定書審
    定申請審議駁回後，提起訴願亦經決定駁回，遂提起本件行政訴訟。原告未於言
    詞辯論期日到場，僅提出書狀作為聲明、陳述。
二、兩造聲明：
　　(一)原告聲明：
      1.訴願決定、審議審定及原處分均撤銷。
      2.被告應改依增列勞工保險殘廢給付障害項目「身體皮膚、排汗功能喪失者」
        之審查標準規定第六等級及職業傷害百分之五十，核付原告殘廢給付。
　　(二)被告聲明：駁回原告之訴。
三、兩造之爭點：原告身體遺存皮膚、排汗功能喪失之障害，係於何時治療終止？
　　(一)原告主張之理由：
      1.依勞委會九十年五月四日台九十勞保三字第００一八九四九號書函「……。
        上開附註規定係經徵詢醫學會意見認為，身體皮膚排汗功能受損治療後二年
        或更久才趨穩定，爰訂定之，乃「一年後使得進行判定」尚不得誤解為限定
        一年後始得請領給付。是以，被保險人需外科治療終止醫年後經醫師鑑定，
        始得判定為是否永久不能復原及符合殘廢給付標準表規定之項目。」明白表
        示身體皮膚排汗功能損傷治療後兩年或更久才趨穩定，故行政機關以醫理見
        解認定原告於七十八年應症狀固定確定成殘實為不合理之推論。且七十七年
        十一月二十五日門診後中斷治療，復於八十九年十二月二十二日因傷痛再在
        博愛醫院門診治療，僅能謂治療中止、間斷，何能謂治療終止？且醫師已明
        確於診斷書上標明外科治療終止日期為九十年一月十八日，並經一年十個月
        之觀察、評估始鑑定症狀固定永久不能復原而出具殘廢診斷書，完全依據事
        實及規定填寫，故於此時提出申請並無不當，更遑論逾兩年之請求權。
      2.原告確實於投保有效期間，因工作意外而發生傷害事故，並經過治療後出醫
        師判定身體遺存永久性皮膚排汗功能障害而出具診斷書申請勞保殘廢給付。
        而被告卻完全未依行政程序法第四條：依法行政原則，以醫理見解及推論來
        否定原告之勞保權益，顯不當增加法律所無規定之限制而損害原告之財產權
        ，顯然違反憲法第一百五十三條保護勞工及勞工保險之立法精神。
  　(二)被告主張之理由：
      1.原告於七十七年五月二十日因工作意外致身體燙傷，前於八十九年五月二日
        申請殘廢給付，並檢送馬偕紀念醫院八十九年四月二十二日出具同日審定成
        殘及羅東博愛醫院九十年一月十八日出具同日審定成殘之勞工保險殘廢診斷
        書為證，案經被告調取原告受傷急診之羅東聖母醫院病歷，該醫院函告甲○
        ○於七十七年八月六日出院，至同年十一月二十五日於該院門診後未再行外
        科治療，甲○○燒傷後疤痕約一年可治療終止。又被告調取原告於羅東博愛
        醫院就診之病歷，該醫院函告甲○○於八十九年十二月二十二日至九十年三
        月十九日之門診均為保守治療，症狀顯已固定。業據被告依上開證據，以其
        前開障害係發生前揭增列之勞工保險殘廢給付障害項目「身體皮膚排汗功能
        喪失者」及審查標準規定以前之事故，而否准其所請殘廢給付確定。本件原
        告再以同一傷病，於九十一年十二月十七日申請殘廢給付，被告乃否准其所
        請殘廢給付，並無違誤。
      2.原告雖訴稱：其於七十七年十一月二十五日門診後中斷治療，復於八十九年
        十二月二十二日傷痛再往羅東博愛醫院治療，並經醫師於診斷書上標明外科
        治療終止日期為九十年一月十八日，被告以醫理見解及推論來否定原告之勞
        保權益，顯不當增加法律所無之限制云云。惟查被告認定原告所患治療終止
        日之依據係上開二家醫院所附之病歷資料及說明，並非來自被告之醫理見解
        及推論。又原告雖於七十七年五月二十日發生職業傷害事故，惟其自受傷治
        療後所留疤痕約一年可治療終止，且其八十九年十二月二十二日至九十年三
        月十九日之門診均為保守治療，症狀顯已固定，有上開二家醫院之病歷資料
        及說明可稽。則其於前揭行政院勞工委員會八十八年增列之勞工保險殘廢給
        付障害項目「身體皮膚排汗功能喪失者」及審查標準規定以前已為治療終止
        之狀態，故其復於九十二年一月二日以同一事故同一傷病成殘，所患仍未符
        合前揭請領規定，被告核定不予給付，於法並無不合。
　　理  由
一、本件原告起訴時，被告之代表為廖碧英，嗣於訴訟中先後變更為蔡吉安、乙○，
    茲據新任代表人聲明承受訴訟，於法尚無不合，應予准許。又原告經合法通知，
    未於言詞辯論期日到場，核無行政訴訟法第二百十八條準用民事訴訟法第三百八
    十六條各款所列之情事，爰依被告之聲請，由其一造辯論而為判決，均合先敘明
    。
二、按「被保險人因普通傷害或罹患普通疾病，經治療終止後，如身體遺存障害，適
    合殘廢給付標準表規定之項目，並經保險人自設或特約醫院診斷為永久殘廢者，
    得按其平均月投保薪資，依同表規定之殘廢等級及給付標準，一次請領殘廢補助
    費，……。被保險人領取普通傷病給付期滿，或其所患普通傷病經治療一年以上
    尚未痊癒，如身體遺存障害，適合殘廢給付標準表規定之項目，並經保險人自設
    或特約醫院診斷為永不能復原者，得比照前項規定辦理。」勞工保險條例第五十
    三條定有明文。又行政院勞工委員會於八十八年十月八日以台八十八勞保三字第
    ００四四七二八號函修正發布增列「皮膚」障害系列障害項目「身體皮膚、排汗
    功能喪失者。」規定：「喪失6-10%為第十二等級，給付標準一００日，喪失
    21-30%為第七等級，給付標準四四０日。」
三、本件原告以其於七十七年五月二十日因工作中燒燙致身體皮膚排汗功能喪失，於
    九十一年十二月十七日申請殘廢給付。經被告審查結果，以原告就同一事故前於
    八十九年五月二日申請殘廢給付，業經該局以其於七十七年八月六日自羅東聖母
    醫院出院，於同年十一月二十五日門診後未再行外科治療，顯見其症狀已固定，
    直至八十九年十二月二十二日迄九十年三月十九日間，於羅東博愛醫院門診均為
    保守性治療，核屬行政院勞工委員會八十八年十月八日台八十八勞保三字第００
    四四七二八號函增列勞工保險殘廢給付障害項目「身體皮膚、排汗功能喪失者」
    前已發生之事故，而否准所請職業傷害殘廢給付在案，本次再以同一事故同一傷
    病申請殘廢給付，仍未符前揭請領規定而否准其申請等情，有勞工保險給付申請
    書、羅東博愛醫院九十一年十一月八日出具同日審定成殘之勞工保險殘廢診斷書
    及被告九十二年一月二十四日保給殘字第０九二六０一四九六００號函附原處分
    卷可稽，並為兩造所不爭，堪信為真實。
四、原告不服循序提起行政訴訟，主張：其於投保有效期間，因工作意外而發生傷害
    事故，雖於九十七年十一月二十五日門診後中斷治療，復於八十九年十二月二十
    二日再因傷痛至博愛醫院門診治療，並經醫師於殘廢診斷書載明治療終止日為九
    十一年十一月八日，被告以醫理見解及推論來否定原告之勞保權益，顯不當增加
    法律所無之限制等語。
五、經查：
    (一)按勞工保險條例第五十三條之附表即勞工保險殘廢給付標準表原未定有「皮膚
      」障害系列，嗣行政院勞工委員會於八十八年十月八日以台八十八勞保三字第
      ○○四四七二八號函發布「補充增列勞工保險身體皮膚、排汗功能喪失者」及
      審查標準表，核該審查標準之性質，係就勞工保險條例及殘廢給付標準表未規
      定之事項為新增之規定，尚非就該條例或該標準表為解釋性之說明，自無溯及
      既往之效力，且該審查標準表本身亦未訂有溯及既往之規定，準此，原告因燙
      傷而遺存身體皮膚、排汗功能之障害狀態，自須發生在上開審查標準發布之後
      ，始有其適用甚明。復按，前揭審查標準附註二規定：「身體皮膚排汗功能喪
      失者，係指「外傷或燒傷或化學灼傷引起障礙除頭、臉、頸部以外身體遺存肥
      厚性疤痕（含植皮供應之肥厚疤痕）或植皮後之疤痕。」依一般醫理，被保險
      人是否因燒燙傷引起身體遺存疤痕，致身體、排膚排汗功能喪失，在治療一年
      後應即可確定有無形成疤痕而喪失其身體、皮膚排汗功能，故同表附註四規定
      ：「本項障害鑑定時間以外科治療終止一年後始得進行判定。」自得予以適用
      。
    (二)本件原告以其於七十七年五月二十日因工作意外致身體燙傷，而喪失身體、皮
      膚排汗功能，申請職業傷害殘廢給付，固檢據羅東博愛醫院九十一年十一月八
      日出具同日審定成殘之殘廢診斷書為憑。惟查，原告就此同一事故及障害，前
      於八十九年五月二日向被告申請殘廢給付，亦檢送馬偕紀念醫院八十九年四月
      二十二日出具同日審定成殘及羅東博愛醫院九十年一月十八日出具同日審定成
      殘之勞工保險殘廢診斷書為證，然據前開診斷書所載原告就醫經過：其於七十
      七年五月二十日受傷時，先送到羅東聖母醫院治療，後轉送台北和平醫院、馬
      偕醫院住院植皮手術治療，後又回羅東聖母醫院住院治療，迄八十九年十二月
      二十二日始至羅東博愛醫院門診治療等情。嗣被告函向羅東聖母醫院查詢原告
      病情及治療情形，該醫院覆稱：原告於七十七年八月六日出院，至同年十一月
      二十五日於該院門診後未再行外科治療，其傷後疤痕約一年可治療終止等語。
      再經被告調取原告於羅東博愛醫院就診之病歷，該醫院亦覆稱原告於八十九年
      十二月二十二日至九十年三月十九日之門診均為保守治療等語，此有羅東聖母
      醫院九十年五月十一日天羅聖南字第二二二號函、羅東博愛醫院九十年五月七
      日 (九十)羅博醫字第０五００三五號及原告之病歷資料附原處分卷可稽，故
      依上開證據，足認原告於七十七年八月六日在羅東聖母醫院外科治療終止迄七
      十八年間，其因前開燒燙傷所致傷口已癒合形成疤痕，而喪失皮膚排汗功能確
      定，核屬前揭新增障害項目「身體皮膚排汗功能喪失者」於八十八年十月八日
      發布前發生之事故，被告乃據以否准其所請前開殘廢給付，揆諸首揭說明，於
      法並無不合。是原告以同一事故及障害，再申請本件職業傷害殘廢給付，自仍
      不符合前揭請領規定，被告核定不予給付，亦屬有據。原告未予審究被其何時
      經治療終止而確定成殘，訴稱應以羅東博愛醫院最後出具之殘廢診斷書所載治
      療終止日九十一年十一月八日為治療終止日，自不足採。
六、綜上所述，被告否准原告所請職業傷害殘廢給付之處分，於法並無違誤，審議審
    定、訴願決定遞予維持，亦無不合，原告仍執前詞訴請撤銷，並請求被告應按前
    揭「身體皮膚、排汗功能喪失者」之審查標準核給第六等級職業傷害殘廢給付，
    均無理由，應予駁回。
據上論結，本件原告之訴為無理由，爰依行政訴訟法第九十八條第三項前段、第二百
十八條、民事訴訟法第三百八十五條第一項前段，判決如主文。
中　　　華　　　民　　　國　　九十三　　年　　　九　　　月　　二十二　　日
                        臺 北 高 等 行 政 法 院   第 一 庭
                                      　　 審 判 長 法  官　徐瑞晃
                                      　　          法  官　李得灶
                                              　　  法  官　蕭惠芳
右為正本係照原本作成。
如不服本判決，應於送達後二十日內，向本院提出上訴狀並表明上訴理由，如於本判
決宣示後送達前提起上訴者，應於判決送達後二十日內補提上訴理由書（須按他造人
數附繕本）。
中　　　華　　　民　　　國　　九十三　　年　　　九　　　月　　二十二　　日
            　　　　　　　　　　　　　　            書記官　李淑貞
